# 求助陈版主：明股实债

提问人：地主农民 时间：2023-08-29 14:57:18
A公司与B公司成立于 2017 年，A公司出资 3000 万占股60%，B公司出资 2000 万占股40%，在公司章程中约定了B公司不参与企业经营，A公司每年从利润中提取 300 万元付给B公司，除此之外B公司不再享受其它收益。
1 、问题 1 ：A公司在 2017 至 2020 年度是盈利状态的，每年付 300 万分红款，自 2021 年开始，公司一直处于亏算状态，且未分配利润为负数，在此种情况下，仍然分红是否符合公司法的规定。
2 、问题 2 ：因B公司是国资控制的下属公司，A公司并未与其约定返回条款，只是约定了每年收取 300 万元的固定收益，共收取 20 年，在母公司的合并层面B公司是否是属于 明股实债
3 、问题 3 ：在母公司层面，企业一直是按照股权进行处理，每年确认了少数股东权益和少数股东损益，若是明股实债，是否需要对以前年度进行调整；若对以前年度年度不调整，从 2023 年开始，按照债务进行处理，那么 300 万元分红款改如何入账，是计入财务费用，还是成本，若是入财务费用，所得税汇算清缴时是否要纳税调增，若是计入成本，是否不用纳税调整。但是计入成本的话，又会降低企业的毛利率，变化又较大。因企业没有外部借款，放入财务费用后又无法解释。
现在是实在不知道该如何处理了。

回答人：chenyiwei
1 、亏损企业自身不能分红，但并不禁止股东A向B支付每年的“分红”金额。
2 、属于明股实债，即对A公司而言，C实际上是全资子公司，无少数股权，在A的合并报表层面，B对C的出资相当于一笔 20 年期的借款，每年支付固定金额 300 万元，初始折现值为 2000 万元，据此计算其折现值和IRR。虽然还需要明确 20 年后的具体处理，但这 20 年内每年 300 万元属于债权是确定的。
3 、以前年度按股权处理属于前期差错，应进行追溯重述。
4 、如果约定 20 年后双方按股权比例分享C的盈亏，则相当于 20 年内每年支付利息 300 万元， 20 年期满后还本 2000万元，B随即将该 2000 万元再作为股权投资投入C。此时可以确认少数股权。